臺灣臺北地方法院民事判決　　　　　　 94年度重訴字第318號
原　　　告　乙○○
訴訟代理人　成介之律師
被　　　告　須修群即翡翠雜誌.
兼上一人之
訴訟代理人　丙○○
被　　　告　甲○○
上列當事人間請求侵權行為損害賠償事件，本院於民國94年10月
31日言詞辯論終結，判決如下：
    主      文
被告應連帶給付原告新台幣貳拾萬元，及自民國94年5月18日起
至清償日止，按年息5%計算之利息。
原告其餘之訴駁回。
訴訟費用由被告連帶負擔3％，餘由原告負擔。
本判決第1項於原告以新台幣陸萬柒仟元供擔保後，得假執行；
但被告如以新台幣貳拾萬元預供擔保後，得免為假執行。
原告其餘假執行聲請駁回。
    事實及理由
一、查，翡翠雜誌社為一獨資商號（見本院卷第21頁之台北市商
    業管理處營利事業登記公示詳細資料），故以其負責人須修
    群為該商號之代表（下稱翡翠雜誌），合先陳明。
二、原告主張：伊（藝名為于台煙）為一形象清新之藝人，然翡
    翠雜誌於民國93年9月21日出刊之634期週刊（下稱系爭週刊
    ）中，其所屬之採訪記者即被告丙○○（下稱丙○○）、總
    編輯即被告甲○○（下稱甲○○）竟以「獻身找不到真愛」
    、「PUB花痴散金千萬」、「于台煙黃湯下肚鬆褲帶」、「
    倒貼三家夜店沈溺性愛」等文字為封面標題，並於該刊報導
    內文記載「倒貼對方」、「他不但周旋在男性消費者之間，
    酒後放浪形骸的模樣，更令人咋舌，尤其三杯黃湯下肚後，
    跟男人間互動之大膽，根本沒有性別上的差異，花痴之名不
    脛而走。」、「于台煙會自掏腰包取得對方的歡心」、「他
    未婚懷孕到醫院做初診」、「男女關係太過複雜，被人把肚
    子搞大了，才會到醫院進行墮胎手術」等不堪文字，對伊名
    譽造成損害。另伊原於93年9月5日與訴外人聖華診所簽訂廣
    告代言契約，因該週刊報導致遭解除契約。爰依侵權行為法
    則，訴請被告應賠償伊精神慰撫金新台幣（下同）2,000,00
    0元，廣告代言契約所失利益6,000,000元等情。並於本院聲
    明：(一)被告應連帶給付原告8,000,000元，及加計自93年9月
    10日起算之法定遲延利息。(二)願供擔保請准宣告假執行。
三、被告則以：翡翠雜誌係因於93年9初旬接獲原告居住大樓「
    敦南采邑」大樓住戶爆料，原告積欠管理費未繳，始得知原
    告經營PUB店之大膽行徑，並經查證後，始刊登於系爭週刊
    報導內，並無詆毀原告之意，依據大法官會議解釋第509號
    意旨所示，伊等上開報導自得免責等語，資為抗辯。並於本
    院聲明：(一)原告之訴假執行聲請均駁回。(二)如受不利之判決
    ，願供擔保請准宣告免為假執行。
四、查，原告（藝名為于台煙）為一藝人，系爭週刊中以「獻身
    找不到真愛」、「PUB花痴散金千萬」、「于台煙黃湯下肚
    鬆褲帶」、「倒貼三家夜店沈溺性愛」等文字為封面標題，
    並於該刊報導內文記載「倒貼對方」、「他不但周旋在男性
    消費者之間，酒後放浪形骸的模樣，更令人咋舌，尤其三杯
    黃湯下肚後，跟男人間互動之大膽，根本沒有性別上的差異
    ，花痴之名不脛而走。」、「于台煙會自掏腰包取得對方的
    歡心」、「他未婚懷孕到醫院做初診」、「男女關係太過複
    雜，被人把肚子搞大了，才會到醫院進行墮胎手術」等文字
    對原告為報導等情，有卷附系爭週刊封面、報導內文為證（
    見本院卷第5至9頁），並為兩造所不爭執，堪信為真。
五、按不法侵害他人之身體、健康、名譽、自由、信用、隱私、
    貞操，或不法侵害其他人格法益而情節重大者，被害人雖非
    財產上之損害，亦得請求賠償相當之金額，民法第195條第1
    項前段定有明文。是本院應審究者為(一)系爭週刊上列報導是
    否足以構成不法侵害原告之名譽？(二)若是，則本件賠償金額
    應為若干？茲分別論述如下：
(一)、系爭週刊上列報導是否足以構成不法侵害原告之名譽？
  1.按民法上名譽權之侵害非即與刑法之誹謗罪相同，名譽有無
    受損害，應以社會上對個人評價是否貶損作為判斷之依據，
    苟其行為足以使他人在社會上之評價受到貶損，不論其為故
    意或過失，均可構成侵權行為，其行為不以廣佈於社會為必
    要，僅使第三人知悉其事，亦足當之（最高法院90年台上字
    第646號判例意旨參照）。
  2.次按，言論自由為人民之基本權利，有個人實現自我、促進
    民主政治、實現多元意見等多重功能，維護言論自由即所以
    促進民主多元社會之正常發展，與個人名譽之可能損失，兩
    相權衡，顯然有較高之價值，國家應給予最大限度之保障。
    是行為人以善意發表言論，對於可受公評之事而為適當之評
    論，或行為人雖不能證明言論內容為真實，但所言為真實之
    舉證責任應有相當程度之減輕 (證明強度不必至於客觀之真
    實)，且不得完全加諸於行為人。倘依行為人所提證據資料
    ，可認有相當理由確信其為真實，或對行為人乃出於明知不
    實故意捏造或因重大過失、輕率、疏忽而不知其真偽等不利
    之情節未善盡舉證責任者，均不得謂行為人為未盡注意義務
    而有過失。縱事後證明其言論內容與事實不符，亦不能令負
    侵權行為之損害賠償責任，庶幾與「真實惡意」 (actual
    malice)原則所揭櫫之旨趣無悖（最高法院93年台上字第646
    號判決意旨參照）。惟該「真實惡意」原則應僅限於與公共
    利益有關之事，若僅涉及個人私德而與公共利益無關者，自
    無上列原則之適用，此觀司法院大法官會議解釋第509號意
    旨自明。
  3.查，系爭週刊以「PUB花痴散金千萬」、「于台煙黃湯下肚
    鬆褲帶」、「倒貼三家夜店沈溺性愛」等文字為封面標題，
    並於該刊報導內文記載「倒貼對方」、「他不但周旋在男性
    消費者之間，酒後放浪形骸的模樣，更令人咋舌，尤其三杯
    黃湯下肚後，跟男人間互動之大膽，根本沒有性別上的差異
    ，花痴之名不脛而走。」、「于台煙會自掏腰包取得對方的
    歡心」、「他未婚懷孕到醫院做初診」、「男女關係太過複
    雜，被人把肚子搞大了，才會到醫院進行墮胎手術」等文字
    等內容（見本院卷第5至8頁），足以使人以為原告為一性生
    活浮濫之人，是系爭週刊上列報導顯足以使原告於社會上之
    評價受到貶損甚明。
  4.被告雖抗辯：上列報導文字均係經由查證所得，依據司法院
    大法官會議解釋第509號屬於言論自由範疇，伊等自得免責
    云云，固據提出自由時報網路版新聞報導為證（見本院卷第
    46 至48頁）。然查，系爭週刊上列報導文字內容，均係屬
    於原告個人私德問題，而與公共利益無涉，已如前述，則依
    上說明，縱被告對於原告上列報導係經由查證而得，自無司
    法院大法官會議第509號解釋適用之餘地至明。是被告抗辯
    ：上列報導文字均係經由查證所得，依據司法院大法官會議
    解釋第50 9號屬於言論自由範疇，伊等自得免責云云，顯無
    可取。
  5.被告再抗辯：系爭週刊於上列報導緊接刊載對原告所為之訪
    問摘要，以為平衡報導，自不生貶損原告之意云云，固有該
    訪問為證（見本院卷第9頁）。但承前所述，被告上列標題
    及文字等內容，既均屬於原告個人私德報導，而與公共利益
    無關，且上列標題與文字等內容，既足以使原告在社會上評
    價受到貶損，則縱被告上列標題與文字等內容報導，雖同時
    刊載對於原告訪問內容摘要，亦無解於對原告名譽所造成之
    損害至明。是被告抗辯：被告再抗辯：系爭週刊於上列報導
    緊接刊載對原告所為之訪問摘要，以為平衡報導，自不生貶
    損原告之意云云，亦無可取。
  6.綜上，系爭週刊上列報導標題及文字內容，顯足以使原告於
    社會上之評價受到貶損，自已對原告構成侵權行為。而須偉
    群為翡翠雜誌負責人、甲○○為該雜誌之總編輯、丙○○為
    系爭報導之採訪記者，對於原告自應負共同侵權行為責任（
    民法第185條、第188條規定參照）。
(二)本件被告應連帶賠償金額應為若干？
  1. 按慰藉金之賠償須以人格權遭遇侵害，使精神上受有痛苦
     為必要，其核給之標準固與財產上損害之計算不同，然非
     不可斟酌雙方身分資力與加害程度，及其他各種情形核定
     相當之數額（最高法院51年台上字第223號判例意旨參照）
     。本院審酌原告為一知名藝人，且其為國立中興大學夜間
     部歷史學系畢業；而翡翠雜誌為一獨資商號、資本額僅為
     300,000元（見本院卷第21頁之台北市商業管理處營利事業
     登記公示詳細資料）；甲○○為專科畢業，目前為該雜誌
     總編輯、月薪約85,000元；丙○○亦為專科畢業，目前為
     該雜誌之採訪記者，月薪約37,000元（見本院卷第78頁正
     、反面）；而系爭週刊上列標題與文字內容報導，足以使
     原告於社會上之評價受到貶損，致影響其藝人形象等情狀
     ，本院認原告請求精神慰撫金以200,000元為當。至原告逾
     此所為請求，即非有據，應予駁回。
  2.原告另主張：伊另因系爭週刊上列報導，致廣告代言契約遭
    解除契約，因而受有所失利益6,000,000元云云，固據提出
    合約書、解除函為證（見本院卷第10至13頁），但被告否認
    該契約存在。經查，原告所陳於93年9月5日司我簽訂廣告代
    言契約之相對人聖華診所，業已於92年9月5日即已辦理歇業
    ，且負責醫師為管雲漢，並非單玉亭醫師等情，有卷附台北
    市政府為生局94年6月9日北市衛醫護字第09434263100號函
    可憑（見本院卷第49頁），且原告自始亦無法舉證證明有該
    廣告代言契約存在乙事，則原告主張：伊另因系爭週刊上列
    報導，致廣告代言契約遭解除契約，因而受有所失利益6,00
    0,000元云云，自無可採。
六、從而，原告依據侵權行為法則，訴請被告應連帶賠償其精神
    慰撫金200,000元，為有理由，應予准許。至原告另訴請被
    告給付法定遲延利息部分，其並未證明曾於93年9月10日前
    催告被告給付該慰撫金，故依民法第229條第2項規定，自應
    以本件起訴狀繕本送達被告翌日（即94年5月18日，見本院
    卷第30至32頁）起，被告始負遲延責任。是原告併請求被告
    應給付自94年5月18日起算之法定遲延利息部分，自屬有理
    由，應予准許。至原告逾此所為請求，即非有據，應予駁回
    。
七、兩造陳明願供擔保，聲請宣告假執行或免為假執行，經核原
    告勝訴部分，合於法律規定，爰分別酌定相當之擔保金額宣
    告之；原告其餘假執行之聲請，因訴之駁回而失所依據，不
    予准許。
八、本件事證已臻明確，兩造其餘攻擊或防禦方法，經本院審酌
    後，認均與本件之結論無涉，茲不再一一論述，併予敘明。
九、據上論結，本件原告之訴為一部有理由、一部無理由，依民
    事訴訟法第79條、第85第2項、第390條第2項、第392條第2
    項，判決如主文。
中　　華　　民　　國　　94　　年　　11　　月　　21　　日
                  民事第一庭    法　官　楊絮雲
以上正本係照原本作成
如對本判決上訴，須於判決送達後20日內向本院提出上訴狀
中　　華　　民　　國　　94　　年　　11　　月　　21　　日
                    　　　　　　書記官　高秋芬
